【裁判字號】    95,訴,847
【裁判日期】    950818
【裁判案由】    毒品危害防制條例
【裁判全文】
臺灣臺中地方法院刑事判決               95年度訴字第847號
公  訴  人  臺灣臺中地方法院檢察署檢察官
被      告  甲○○
                    現於台灣台中看守所羈押中
上列被告因違反毒品危害防制條例案件，經檢察官提起公訴（95
年度毒偵字第498號），及同署檢察官移送併案（95年度毒偵字
第2688號），被告於準備程序就被訴事實為有罪之陳述，受命法
官於聽取當事人意見後，由本院合議庭裁定改依簡式審判程序審
理，判決如下：
    主    文
甲○○連續施用第一級毒品，處有期徒刑捌月，扣案第一級毒品
海洛因包（其中壹包淨重零點壹零公克，空包裝重零點貳捌公
克；另貳包毛重零點捌公克）均沒收銷燬之，注射針筒貳支沒收
；又施用第二級毒品，處有期徒刑肆月。應執行有期徒刑拾月。
扣案第一級毒品海洛因包（其中壹包淨重零點壹零公克，空包
裝重零點貳捌公克；另貳包毛重零點捌公克）均沒收銷燬之，注
射針筒貳支沒收。
    犯罪事實
一、甲○○前於民國89年間，因施用毒品案件，經台灣雲林地方
    法院裁定送觀察、勒戒後，認有繼續施用毒品之傾向，再以
    裁定送強制戒治1年，嗣因戒治成效合格，於90年11月20日
    停止戒治處分付保護管束，於91年4月25日戒治期滿，經台
    灣雲林地方法院檢察署檢察官以91年度戒毒偵字第54號不起
    訴處分確定；詎甲○○於上開強制戒治執行完畢後5年內，
    復基於施用第一級毒品海洛因之概括犯意，先後自94年1月
    下旬某日起至95年6月1日止，連續在台中市○○區○○里○
    ○路160號其住處，以針筒注射之方式，施用海洛因多次。
    另基於施用第二級毒品甲基安非他命之犯意，於95年1月13
    日採尿前回溯96小時內某時，在其上開住處，以將甲基安非
    他命置於鋁箔紙上燒烤，吸食煙霧之方式，施用第二級毒品
    甲基安非他命1次。嗣分別為警於：(一)95年1月13日18時許，
    在台中市○○區○○里○○路160號查獲，並扣得第一級毒
    品海洛因1包（淨重0.10公克，空包裝重0.28公克），及其
    所有供施用海洛因用之注射針筒2支。(二)95年6月1日17時15
    分許，在台中市○○區○○路65巷79號前查獲，並扣得第一
    級毒品海洛因2包（毛重0.8公克）。
二、案經台中市警察局第六分局報告台灣台中地方法院檢察署檢
    察官偵查起訴及移送併案審理。
    理  由
一、上開犯罪事實，業據被告甲○○於本院行準備程序及審理中
    坦承不諱，且被告為警查獲後，經採集尿液送請詮昕科技股
    份有限公司及中山醫學大學附設醫院檢驗結果，其中95年1
    月13日被查獲之尿液檢驗報告呈甲基安非他命及嗎啡陽性反
    應（報告編號：00000000號，參見台灣台中地方法院檢察署
    95年度核交字第129號卷宗第26頁），95年6月1日被查獲之
    尿液檢驗報告呈嗎啡陽性反應（中山醫學大學附設醫院檢驗
    報告見第五分局警卷第22頁、詮昕科技股份有限公司檢驗報
    告見本院卷第47頁），有詮昕科技股份有限公司及中山醫學
    大學附設醫院出具之濫用藥物尿液檢驗報告共3紙附卷足稽
    ，另有海洛因3包扣案足稽，其中1包（95年1月13日查獲）
    經送法務部調查局鑑定結果，含海洛因成分，淨重0.10公克
    ，空包裝重0.28公克，有該局調科壹字第120017449號鑑定
    報告在卷可按（台灣台中地方法院檢察署95年度核交字第
    129號卷宗第23頁），另2包（95年6月1日被查獲）經警以毒
    品初步檢驗包檢驗，確為海洛因成分，有現場蒐證照片2紙
    在卷可參，另有注射針筒2支扣案足稽，是被告自白施用毒
    品犯行堪予採信。又被告前於89年間，因施用毒品案件，經
    台灣雲林地方法院裁定送觀察、勒戒後，認有繼續施用毒品
    之傾向，再以裁定送強制戒治1年，嗣因戒治成效合格，於
    90年11月20日停止戒治處分付保護管束，於91年4月25日戒
    治期滿，經台灣雲林地方法院檢察署檢察官以91年度戒毒偵
    字第54號不起訴處分確定等情，有台灣高等法院被告前案紀
    錄表附卷可佐。被告於強制戒治執行完畢釋放後，5年內再
    犯施用毒品罪，事證明確，其犯行洵堪認定，自應依法論科
    。
二、論罪科刑部分：
  (一)核被告所為，係犯毒品危害防制條例第10條第1項之施用第
    一級毒品罪及同條第2項之施用第二級毒品罪。又被告因施
    用海洛因、甲基安非他命前之持有海洛因、甲基安非他命之
    低度行為，應為其施用之高度行為所吸收，均不另論罪。
  (二)按行為後法律有變更者，適用行為時之法律。但行為後之法
    律有利於行為人者，適用最有利於行為人之法律，刑法第2
    條第1項定有明文。查被告行為後，刑法及刑法施行法業於
    94年2月2日經總統以華總一義字第09400014901號令修正公
    布，並於95年7月1日施行。是以：
  查被告行為後，刑法第56條連續犯之規定，業經修正公布刪
    除，則被告之犯行，因行為後新法業已刪除連續犯之規定，
    此刪除雖非犯罪構成要件之變更，但顯已影響行為人刑罰之
    法律效果，自屬法律有變更，而刑法修正之後，原屬連續犯
    之數個犯罪行為，依新法應數罪併罰，比較修正前之規定，
    可依裁判上一罪論處，顯然修正前之規定較有利於被告，如
    仍依修正後之規定，對於被告極為不利，從而，解釋上對於
    刑法第2條之解釋，應包括此種影響罪刑加重之規定。本件
    被告於舊法時期所犯之數次施用第一級毒品罪，依裁判時之
    新法第2條第1項比較之結果，以舊法較有利於行為人，應依
    修正前刑法第56條之規定，逕以一連續施用第一級毒品罪論
    處，並依法加重其刑。
  又被告行為後，刑法第51條第5款已修正數罪併罰定其應執
    行者：「宣告多數有期徒刑者，於各刑中之最長期以上，各
    刑合併之刑期以下，定其刑期。但不得逾30年。」，與舊法
    規定之數罪併罰定其應執行者：「宣告多數有期徒刑者，於
    各刑中之最長期以上，各刑合併之刑期以下，定其刑期。但
    不得逾20年。」之規定相較，自以舊法規定之定應執行刑之
    上限為20年對行為人較為有利，此為影響行為人刑罰之法律
    效果，是被告行為後法律已有所變更，經比較新舊刑法第51
    條第5款之規定，新法之規定對被告並無較為有利之情形，
    應依刑法第2條第1項前段之規定，適用被告行為時之修正前
    刑法第51條第5款，而定其應執行之刑。
  (三)又檢察官雖僅就被告自94年1月下旬某日起至95年1月13日止
    施用第一級毒品海洛因犯行提起公訴，然其餘施用海洛因犯
    行，既經移送併案，且與原起訴檢察官已起訴經論罪部分，
    具有連續犯之裁判上一罪關係，本院自當應併予審究。
  (四)被告所犯施用第一級毒品罪與施用第二級毒品罪，犯意各別
    ，犯罪構成要件互殊，應予分論併罰。
  (五)爰審酌被告經強制戒治之處遇措施後，猶未能深切體認毒品
    危害己身之鉅，及早謀求脫離毒害之道，反而於出所後伺機
    再犯，未見有何收斂、警惕之意，足徵被告依賴毒品至深，
    自有使其接受相當時期監禁以敦化性情之必要，惟念及被告
    於法院審理時尚能坦承犯行，且施用毒品固戕害個人健康至
    深，然就他人權益之侵害仍屬有限，及其犯罪目的、手段、
    智識程度等一切情狀，量處如主文所示之刑，並定其應執行
    刑，以示懲儆。
  (六)扣案之第一級毒品海洛因3包（其中1包淨重0.10公克，空包
    裝重0.28公克；另2包合計毛重0.8公克），均係毒品危害防
    制條例第2條第2項第1款所定之第一級毒品，為違禁物，應
    依同條例第18條第1項前段之規定，沒收銷燬之。另扣案注
    射針筒2支，係被告所有供施用海洛因所用之物，業據其供
    承在卷，爰依刑法第38條第1項第2款之規定，宣告沒收。
據上論斷，應依刑事訴訟法第273條之1第1項、第299條第1項前
段，毒品危害防制條例第10條第1項、第2項、第18條第1項前段
，刑法第2條第1項、第11條、修正前刑法第56條、修正前刑法第
51條第5款、刑法第38條第1項第2款，判決如主文。
本案經檢察官乙○○到庭執行職務。
中    華    民    國    95    年    8     月    18    日
                      刑事第二庭  法  官  陳姵君
右正本證明與原本無異。
如不服本判決，應於送達後十日內向本院提出上訴狀（須附繕本
），上訴於臺灣高等法院臺中分院。
                                  書記官  莊金屏
中    華    民    國    95    年    8     月    18    日
附錄所犯法條：
毒品危害防制條例
第十條第一項：施用第一級毒品者，處六月以上五年以下有期徒
刑。
第十條第二項：施用第二級毒品者，處三年以下有期徒刑。


司法院資訊處製作；財團法人民間司法改革基金會備份。
